【裁判字號】    97,交聲,900
【裁判日期】    980527
【裁判案由】    聲明異議
【裁判全文】
臺灣臺南地方法院交通事件裁定     97年度交聲字第900號
移送機關    交通部公路總局嘉義區監理所臺南監理站
異議人即
受處分人    甲○○
上列受處分人因違反道路交通管理處罰條例案件，對於交通部公
路總局嘉義區監理所台南監理站民國97年8月20日所為之裁決處
分（處分案號：嘉監南字第裁74-S00000000號），聲明異議，本
院裁定如下：
    主  文
原處分撤銷。
甲○○不罰。
    理  由
一、原處分意旨略以：異議人即受處分人甲○○（下稱異議人）
    駕駛牌照號碼EEE-916號輕機車，於民國（下同）91年1月23
    日9時34分，在台南市○○路，因於身心障礙專用停車位違
    規停車，遭台南市警察局員警逕行製單舉發（下稱舉發機關
    ），嗣經交通部公路總局嘉義區監理所台南監理站（下稱移
    送機關）以其違規事證明確，依道路交通管理處罰條例第56
    條第1項第10款及違反道路交通管理事件統一裁罰標準表等
    規定，裁處罰鍰新台幣（下同）1,200元。
二、本件聲明異議意旨略以：基隆市二分局於97年7月31日承辦
    員警葉森與函復查處結果僅說明車號EEE-196機車曾於91 年
    1月23日違規停車，但無法舉證違規事實。上述函文又稱：
    「台端領車時一併將違規單領回」，更與一般交通違規係由
    舉發單位以掛號方式通知違規人之方式不符，故異議人對此
    舉發違規案提出異議。
三、按汽車駕駛人停車時，有於身心障礙專用停車位違規停車者
    ，處600元以上1200元以下罰鍰，處罰條例第56條第1項第10
    款定有明文。
四、經查：
  (一)異議人駕駛之牌照號碼EEE-916輕機車，於91年1月23日9時
    34分，在台南市○○路，因於身心障礙專用停車位違規停車
    之違規行為遭警逕行舉發，固有基隆市警察局第二分局97年
    7月31日基警二分五字第0970208754號函1份附卷可參，惟異
    議人辯稱並無證據證明上述違規行為，且未曾收舉發違反道
    路交通管理事件通知單等語，舉發機關則稱已於91年2月1日
    以大宗掛號郵寄送達舉發通知單，91年4月5日因招領逾期退
    回本局，再於91年4月9日依本局南市警交字第091375 82號
    公告辦理公示送達在案。因此，首應審究者為：本件舉發違
    反道路交通事件通知單是否已完成送達程序。
  (二)舉發機關雖於91年間以雙掛號將本件舉發通知單郵寄至「台
    南市精忠三村725號」，惟因無人簽收，招領逾期，致舉發
    機關辦理公示送達，有台南市警察局97年9月19日南市警交
    字第09718013000號函1份附卷可參。然異議人已於90年5 月
    15日遷入「台南市○○路266巷1號4樓之2」，有台南市東區
    戶政事務所98年3月10日南市東戶三字第09800015070號函檢
    送異議人戶籍資料1份附卷可參，而舉發機關並未將舉發通
    知單郵寄至異議人上開戶籍地址，準此，舉發機關顯未將上
    開舉發通知單合法送達於異議人。
五、次按違反道路交通管理處罰條例之行為，自行為成立之日起
    ；行為有連續或繼續之狀態者，自行為終了之日起，逾三個
    月不得舉發，道路交通管理處罰條例第90條前段定有明文。
    上開規定，旨在避免法律關係遲不確定致生法秩序不安定之
    結果，並同時保障人民權益。復觀異議人係於91年1月23日
    為本件違規行為，迄今已七年有餘，距移送機關於97年8月
    20 日為本件裁決時，均早逾三個月，因之，本件所應深究
    者係舉發通知單之未合法送達，會否動搖舉發效力？
  (一)違反道路交通管理事件統一裁罰基準及處理細則第11條第1
    項第3款規定：「行為人有本條例之情形者，應填製舉發違
    反道路交通管理事件通知單，並於被通知人欄予以勾記，其
    通知聯依下列規定辦理：……三、逕行舉發者，應按已查明
    之資料填註車牌號碼、車輛種類、車主姓名或地址，並於通
    知單上方空白處加註逕行舉發之文字後，由舉發機關送達被
    通知人。」明文規定逕行舉發之舉發通知單應送達於被通知
    人；且其送達程序應依行政程序法規定行之。
  (二)再按，公法上有特定相對人之意思表示或意思通知，除法律
    有特別規定者外，在非對話為之者，應以達到相對人時生效
    ，所謂達到，則使相對人居於可得瞭解之狀態為已足（最高
    行政法院68年度判字第838號裁判可資參照）。又行政程序
    法就行政機關所為有特定相對人之書面行政處分或行政行為
    之送達，於第67條至第91條定有明文規定，同法第110條第1
    項復明定：「書面之行政處分自送達相對人及已知之利害關
    係人起；書面以外之行政處分自以其他適當方法通知或使其
    知悉時起，依送達、通知或使知悉之內容對其發生效力」。
    交通違規行為之舉發之性質，不論屬公法上有相對人之書面
    意思通知或行政處分，自應將書面（舉發通知單）送達於受
    通知人，或使其達於可得瞭解舉發通知單之內容之狀態，始
    完成舉發程序而發生效力。
  (三)倘限縮道路交通管理處罰條例第90條之適用範圍，認該條所
    設三個月之期間限制僅及於舉發行為之成立要件，而不及於
    送達合法之生效要件，將導致受處分人自違規行為時起算法
    定三個月期間經過後，尚因送達等不可歸責於己之事由，致
    國家行政罰公權力是否對己行使猶未能確定，是否取得法律
    救濟之地位亦長期懸而未決，致陷個人權益之不確定及社會
    秩序之不安定，使該條例修正理由：「促使受處分人得提早
    確定其可取得法律救濟之地位，並亦在督促處罰單位提升其
    行政效率」難達其目的。
  (四)本件違規行為之舉發通知單，並未依法送達，已如前述，縱
    異議人確於上開時、地，有將機車於身心障礙專用停車位違
    規停車之事實，惟因交通違規事件之處罰（裁決），必須該
    違規事件業經合法舉發為前提；於逕行舉發之案件，猶須將
    舉發通知單送達於違規人，始生舉發之效力（道路交通管理
    處罰條例第9條、違反道路交通管理事件統一裁罰基準及處
    理細則第11條參照）。本件因舉發通知單未合法送達，亦無
    證據證明受處分人對舉發通知單之內容、權益於違規行為發
    生後3個月內已知悉，依前所述，原舉發機關已不得再舉發
    。故異議人執此而指摘原裁決處分不當，自屬有理。
六、綜上所述，本件舉發通知單未合法送達，原裁決處分有前述
    之違法情形，因此，異議人提起本件異議為有理由，本院自
    應將原處分予撤銷，另為異議人如主文第2項所示之不罰諭
    知，以資適法。
七、據上論斷，應依道路交通管理處罰條例第87條第2項、道路
    交通案件處理辦法第20條前段，裁定如主文。
中    華    民    國    98    年    5     月    27    日
                     交通法庭   法  官   陳淑勤
以上正本證明與原本無異。
如不服本裁定，應於送達後5日內，向本院提出抗告狀。
                                書記官   謝國欽
中    華    民    國    98    年    6     月    1     日


司法院資訊處製作；財團法人民間司法改革基金會備份。
